【裁判字號】    99,上訴,1723
【裁判日期】    991117
【裁判案由】    毒品危害防制條例
【裁判全文】
臺灣高等法院臺中分院刑事判決        99年度上訴字第1723號
上  訴  人
即  被  告  王騏煥
選任辯護人  張豐守律師
            蔡志忠律師
上列上訴人因違反毒品危害防制條例案件，不服臺灣臺中地方法
院99年度訴字第1473號，中華民國99年8 月13日第一審判決（起
訴案號：臺灣臺中地方法院檢察署99年度偵字第7837號），提起
上訴，本院判決如下：
    主  文
原判決撤銷。
王騏煥販賣第三級毒品，處有期徒刑陸年拾月。扣案之愷他命毒
品參大包及壹小包（驗餘合計淨重參仟零貳拾陸點壹柒公克，包
裝塑膠袋總重約貳拾貳點肆玖公克）、包裝第三級毒品愷他命之
外包裝手提紙袋貳個，均沒收。
    事  實
一、王騏煥明知愷他命（Ketamine，俗稱Ｋ他命）屬毒品危害防
    制條例所列管，且經行政院公告規範之第三級毒品，不得非
    法持有或販賣，詎於民國九十九年三月七日下午四時許，在
    臺中縣大里市○○路六四八號其所經營之茶葉店內，該店常
    客即真實姓名年籍不詳綽號「阿泰」之年約四十歲之成年男
    子（下稱「阿泰」）提議以每公斤愷他命新臺幣（下同）二
    十八萬元之價格販售三公斤愷他命予王騏煥，待王騏煥售出
    後再付款予「阿泰」，王騏煥因經濟困窘，竟基於意圖販賣
    第三級毒品愷他命以營利之犯意，與「阿泰」達成買賣合意
    ，由王騏煥以每公斤二十八萬元向「阿泰」販入三公斤之愷
    他命，待其售出後再交付價金，「阿泰」並當場交付外層以
    二個手提紙袋包裝、內以大型塑膠夾鏈袋包裝之第三級毒品
    愷他命三大包予王騏煥收受。而王騏煥於販入前揭第三級毒
    品愷他命後，預計以每公斤三十一萬至三十二萬元之價格出
    售，賺取每公斤三至四萬元之利潤，並自前揭愷他命毒品中
    分裝一小包（含袋重毛重約一０‧一三公克）以供購買者之
    樣品使用。後王騏煥因未能立即找到買主，尚未完成任何交
    易，且擔心被警查獲，遂於九十九年三月十日晚上十時許（
    起訴書誤認為八時許），將販入之上開愷他命毒品寄藏於友
    人蕭有財位在臺中市北屯區○○○街四十五號永聚芳鄰大樓
    十二樓之六住處內。嗣於九十九年三月二十八日下午二時四
    十三分許（起訴書誤繕為下午三時許），王騏煥自蕭有財前
    址住處取出前揭寄藏之第三級毒品愷他命後，在臺中市北屯
    區○○○街四十五之三號前，為接獲線報在場埋伏之員警在
    王騏煥所有車牌號碼４３０６－ＪＷ號之自小客車右前方座
    椅上當場查獲上開第三級毒品愷他命三大包及一小包（驗後
    合計淨重三０二六‧一七公克，包裝塑膠袋總重二二‧四九
    公克，驗前純質淨重合計二八一四‧四五公克）、包裝第三
    級毒品愷他命之外包裝手提紙袋二個、電話記事簿一本及行
    動電話六支（詳附表）。
二、案經臺中市警察局第六分局報請臺灣臺中地方法院檢察署檢
    察官偵查起訴。
    理  由
壹、證據能力部分
一、按現行刑事訴訟法關於「鑑定」之規定，除選任自然人充當
    鑑定人外，另設有囑託機關鑑定制度。依同法第一百九十八
    條、第二百零八條之規定，不論鑑定人或鑑定機關、團體，
    固均應由法院、審判長、受命法官或檢察官視具體個案之需
    要而為選任、囑託，並依第二百零六條之規定，提出言詞或
    書面報告，始符合同法第一百五十九條第一項所定得作為證
    據之「法律有規定」之情形。否則所為之鑑定，仍屬傳聞證
    據。然於司法警察機關調查中之案件，為因應實務上，或因
    量大、或有急迫之現實需求，併例行性當然有鑑定之必要者
    ，例如毒品之種類與成分、尿液之毒品反應，或者槍彈有無
    殺傷力等鑑定，基於檢察一體原則，得由該管檢察長對於轄
    區內之案件，以事前概括選任鑑定人或囑託鑑定機關、團體
    之方式，俾便轄區內之司法警察官、司法警察對於調查中之
    此類案件，得即時送請先前已選任之鑑定人或囑託之鑑定機
    關、團體實施鑑定，以求時效（法務部九十二年九月一日法
    檢字第○九二○○三五○八三號函參照，刊載於法務部公報
    第三一二期）。此種由檢察機關概括選任鑑定人或概括囑託
    鑑定機關、團體，再轉知司法警察官、司法警察於調查犯罪
    時參考辦理之作為，法無明文禁止，係為因應現行刑事訴訟
    法增訂傳聞法則及其例外規定之實務運作而為。此種由司法
    警察官、司法警察依檢察官所概括選任之鑑定人或囑託鑑定
    機關、團體所為之鑑定結果，與檢察官選任或囑託為鑑定者
    ，性質上並無差異，同具有證據能力（最高法院九十六年台
    上字第二八六０號判決意旨參照）。本件卷附之內政部警政
    署刑事警察局九十九年四月十四日刑鑑字第０九九００四五
    ０四九號鑑定書，係由警察機關依照上級檢察機關首長函示
    指示而送請該鑑定單位進行鑑定所得結果，並載明其鑑定之
    方法，依據刑事訴訟法第一百五十九條之立法理由及同法第
    二百零六條之規定，既經本院依刑事訴訟法第一百六十五條
    第一項之規定踐行調查證據程序，與本案待證事實具有關連
    性，應具有證據能力。
二、次按照相、攝影係屬機械性記錄特徵，亦即認識對象的是相
    機、攝影鏡頭，透過鏡頭形成的畫面映寫入膠卷或儲存裝置
    ，然後還原於照相紙上或將之列印，故照相、攝影不含有人
    的供述要素，再現實情形與作為傳達結果的照相、攝影，及
    其後翻拍或列印得到照片，在內容上的一致性是透過機械的
    正確性來加以保障的，在照相、攝影及其後翻拍或列印得到
    照片之過程中，並不存在人對現實情形的知覺、記憶，在表
    現時經常可能發生的錯誤（如知覺的不準確、記憶隨時間推
    移而發生的變化），故照片當然是非供述證據。卷附臺中市
    北屯區○○○街四十五號永聚芳鄰大樓電梯、停車場、門外
    之監視攝影器所翻拍照片及查獲現場、查獲物品照片，既係
    由攝影設備拍攝所得再還原於相紙上或將之列印，係以機械
    之方式所留存之影像，並非供述證據，無傳聞法則適用，具
    有證據能力。
三、扣案第三級毒品愷他命三大包及一小包（驗後合計淨重三０
    二六‧一七公克）、被告使用之行動電話六支（詳附表、包
    裝第三級毒品愷他命之外包裝紙袋二個，均非屬供述證據而
    無傳聞法則之適用。且上開扣案之物品係由警員依法定程序
    合法扣得（見刑事訴訟法第一百三十一條第一項第一款、第
    八十八條、第一百三十條），且亦與本案具有關聯性，當有
    證據能力。
四、又按被告以外之人（包括證人、鑑定人、告訴人、被害人及
    共同被告等）於審判外之陳述，雖不符刑事訴訟法第一百五
    十九條之一至之四等之規定，而經當事人於審判程序同意作
    為證據，法院審酌該言詞陳述或書面陳述作成時之情況，認
    為適當者，亦得為證據；當事人、代理人或辯護人於法院調
    查證據時，知有刑事訴訟法第一百五十九條第一項不得為證
    據之情形，而未於言詞辯論終結前聲明異議者，視為有前項
    之同意，同法第一百五十九條之五定有明文。立法意旨在於
    傳聞證據未經當事人之反對詰問予以核實，原則上先予排除
    。惟若當事人已放棄反對詰問權，於審判程序中表明同意該
    等傳聞證據可作為證據；或於言詞辯論終結前未聲明異議，
    基於尊重當事人對傳聞證據之處分權，及證據資料愈豐富，
    愈有助於真實發見之理念，且強化言詞辯論主義，使訴訟程
    序得以順暢進行，上開傳聞證據亦均具有證據能力。本件以
    下所引用被告以外之人於審判外所為其餘言詞或書面陳述，
    檢察官、被告及其辯護人均知該等證據資料為傳聞證據，惟
    迄本院言詞辯論終結前均未聲明異議，應視為同意為本案之
    證據，本院審酌該等證據資料之取得或作成，並無不當或違
    法之情形，認以之為本案之證據為適當，故應認有證據能力
    。
貳、實體部分
一、訊據被告王騏煥固不否認「阿泰」於上揭時地，提議以每公
    斤二十八萬元之代價販售三公斤之愷他命予伊，待伊售出後
    再付款予「阿泰」，及伊收受「阿泰」交付之上開愷他命毒
    品後，將之寄藏在友人蕭有財上址住處，因向蕭有財取回該
    愷他命而為警查獲之事實，惟矢口否認有何販賣第三級毒品
    愷他命之犯行，辯稱：當初「阿泰」提議要以每公斤二十八
    萬元之價格賣給伊，但伊沒有答應要買，只說幫「阿泰」問
    看看有無人要買，就是幫「阿泰」找買主，伊沒有向「阿泰
    」買愷他命云云；被告之選任辯護人則為被告辯護稱：被告
    與「阿泰」並未達成買賣愷他命之意思合致，「阿泰」僅係
    委託被告尋找買主，上開愷他命仍係「阿泰」所有，被告始
    終無販入愷他命之犯意與行為，被告持有該愷他命後縱有販
    賣並從中營利之意圖，應構成意圖販賣而持有第三級毒品罪
    或販賣未遂云云。惟查：
（一）被告於九十九年三月七日下午四時三十許，在臺中縣大里
      市○○街六四八號所經營之茶葉行內，該茶葉行常客「阿
      泰」表示要以每公斤二十八萬元之價格販賣三公斤第三級
      毒品愷他命予被告後，並將扣案外以二個手提紙袋包裝、
      內以塑膠夾鏈袋包裝之三大包愷他命毒品交予被告收受後
      ，被告自前揭愷他命毒品中分裝一小包，後於九十九年三
      月十日晚間十時三十分許，將前揭愷他命毒品寄藏在其友
      人蕭有財位於臺中市北屯區○○○街四十五號永聚芳鄰大
      樓十二樓之六住處，嗣於同年月二十八日下午三時許，前
      往蕭有財前址住處取回前揭愷他命毒品時，為警在「永聚
      大樓」前查獲等情，業據被告於警詢、偵查、原審及本院
      審理中供述明確（見偵查卷第一一頁、九０至九一頁、原
      審卷第一二八頁、本院卷第八０頁背面），並有偵查報告
      、自願受搜索同意書及搜索扣押筆錄各二份、查獲現場照
      片八張（見偵查卷第七、二九至三七、八十至八三頁）、
      永聚芳鄰大樓監視器翻拍畫面七張（見原審卷第一００至
      一０六頁）可稽，並有扣案之第三級毒品愷他命三大包及
      一小包及查獲毒品照片五張在卷可憑（該三大包毒品含袋
      毛重分別為一０三０公克、一０二五公克、一０一五公克
      ，一小包含袋毛重為一０‧０三公克，見偵查卷第二九至
      八一頁）。而前揭扣案之愷他命毒品，經送驗結果，均含
      第三級毒品愷他命成分，合計淨重為三０二六‧三０公克
      ，包裝塑膠袋總重約二二‧四九公克，純度百分之九十三
      ，驗前合計純質淨重二八一四‧四五公克乙節，有內政部
      警政署刑事警察局九十九年四月十四日刑鑑字第０九九０
      ０四五０四九號鑑定書一份在卷可稽（見原審卷第三五頁
      ），被告此部分自白核屬事實相符，應堪認定。又由偵查
      報告可知，被告係於九十九年三月二十八日下午二時四十
      三分許為警查獲，起訴書誤繕為同日下午三時許，自應予
      更正。
（二）對於被告收受前揭愷他命毒品之目的，被告於警詢供稱：
      「（你持有Ｋ他命毒品如何取得？作何用途？）我的一名
      購買茶葉之客人綽號「阿泰」年約四十歲之男子，得知我
      近況經濟不好，於是就告訴我說他有三公斤多的Ｋ他命毒
      品，叫我找買主購買，賺取一些差價，「阿泰」於九十九
      年三月七日左右約十六時三十分許，攜帶上述警方查扣之
      Ｋ他命毒品到台中縣大里市○○路六四八號找我，並應允
      我把該些毒品賣掉後再將錢還給他」、「（該愷他命如何
      議價？你如何販賣？）阿泰告訴我說每一公斤賣我二十八
      萬元，我只要拿八十四萬元給他就可以。我打算每公斤賣
      三十一至三十二萬元給買主，賺取三至四萬元差價利潤。
      」等語明確（見偵查卷第十三至十四頁）；於偵查中供稱
      仍為相同供述，並詳為供稱：「他（即「阿泰」）說一公
      斤要算我二十八萬元，他說目前應該可以賣至三十一至三
      十二萬元。那一小包是我自己從他交給我的三大包裡面分
      裝出來，我想要帶去給我的朋友看有沒有要。」、「（你
      有無將錢交付給「阿泰」？）沒有，他說看我賣出去多少
      再給他，我有答應他，說我試試看，因為我沒有做過這個
      ，所以我沒有把握。」、「（你試著拿Ｋ他命要賣給誰？
      ）目前我只有問過一個「金悅富理容ＫＴＶ」的小姐，我
      忘記她的名宇，她說她不熟，沒有辦法找朋友幫我出售。
      」、「阿泰」將Ｋ他命交給我時，有說這是三級毒品Ｋ他
      命」（見偵查卷第九十至九一頁）；於檢察官聲請羈押及
      送審時仍於原審訊問中為相同供述（見原審九十九年度聲
      羈字第三五五號卷第六頁背面、原審卷第十、十一頁），
      且被告在調查、偵查、原審及本院審理期間，均從未提出
      不正訊問之抗辯，可見前開供述，係出於自由意識所為之
      陳述，應該具有相當程度之可信度，足見被告已與「阿泰
      」達成以每公斤二十八萬元買賣前揭扣案第三級毒品愷他
      命，待被告售出毒品後再支付價金予「阿泰」之合意，並
      收受「阿泰」交付之愷他命欲出售賺取差價牟利。況以被
      告所收受之愷他命達三公斤之鉅，市值逾八十四萬元以上
      （以被告所稱每公斤販入價格二十八萬元計算），若非被
      告已與「阿泰」達成相當之協議，「阿泰」豈會率爾將此
      數額甚鉅之毒品交付予被告處理，是被告事後翻異前詞，
      否認向「阿泰」販入第三級毒品愷他命，係收受前揭毒品
      係為幫忙「阿泰」找買主云云，顯不足採。
（三）再者，被告於偵查中自承於收受「阿泰」交付之三大包愷
      他命毒品後，自其中分裝一小包愷他命，已如前述，倘被
      告未與「阿泰」達成買賣前揭愷他命之合意，並取得毒品
      所有權，衡諸常情，被告豈可擅自拆封、分裝毒品之理。
      再參以被告於原審審理中供稱：出賣價格應該是伊決定，
      如果每公斤以三十二萬元賣出，伊要付二十八萬元給「阿
      泰」，如果買主出價是每公斤二十六萬元，伊就不會賣，
      因伊要賠錢等語（見原審卷第一二八頁），益徵被告為牟
      利而與「阿泰」達成以每公斤二十八萬元價金販入扣案之
      愷他命毒品，並已取得毒品所有權，而有拆封、分裝毒品
      及決定毒品售出價格之權無訛。
（四）按販賣毒品之行為，係以營利為目的，將標的物販入或賣
      出，有一於此，其犯罪行為始為完成，而所謂販入，自應
      以標的物已否交付為斷，苟標的物已交付，縱買賣價金尚
      未給付，仍應論以販賣既遂罪。本案被告已與「阿泰」達
      成以每公斤二十八萬元買賣前揭扣案第三級毒品愷他命，
      待被告售出後再支付價金之合意，買賣契約業已成立，「
      阿泰」且已交付該第三級毒品愷他命三大包予被告，置於
      被告之實力支配之下，被告已取得該第三級毒品愷他命三
      大包之所有權，縱然買賣價金並未支付，亦不影響買賣契
      約之成立及被告對該愷他命之所有權，設若被告日後不支
      付買賣價金，亦屬債務不履行之問題，且本案被告有營利
      之意圖有如前述，被告又已取得該第三級毒品愷他命，買
      賣價金未支付對於販賣毒品之意圖及買賣行為之完成，並
      無妨礙或影響，辯護意旨認被告並未與「阿泰」合意買賣
      扣案愷他命，亦無販入行為云云，自有誤會。
（五）至查獲員警謝至鋒雖於原審審理中證稱：於九十九年三月
      二十八日當天接獲蕭有財有一批毒品，被告將駕駛某車牌
      之車輛去蕭有財住處拿貨即拿毒品之線報，線報並無「阿
      泰」之人等語（見原審卷第一二四、一二五頁）；惟「拿
      毒品」之原因不一，或為買賣、或為取回寄託物、或為幫
      他人運送毒品等等，且證人謝至鋒亦未對提供線報者製作
      筆錄並繼續追查，是尚難因其前開證詞即認扣案愷他命毒
      品係被告向蕭有財而非向「阿泰」之人所購買。而證人蕭
      有財於本院審理時僅針對被告有寄放一袋東西及查獲當日
      至蕭有財住處拿該物品之過程為證述（見本院卷第七三至
      七七頁背面），對被告意圖營利而販入第三級毒品之犯行
      尚不足為有利之認定。又被告雖辯稱：不知「阿泰」之真
      實姓名年籍、地址、聯絡電話及方式云云，然扣案愷他命
      價值高達八十四萬元以上，如非與被告熟識或有深厚交情
      ，衡諸交易常情，自不可能甘冒毒品遭吞噬或損失價金之
      風險，先將毒品交給被告出售之理。是被告前開辯稱不知
      「阿泰」真實姓名、聯絡方式云云，要與常情有悖，不足
      採信。然被告不願供出「阿泰」之原因不一，或因與之有
      深厚情誼，或因事前早有協議，或因恐遭報復等等，亦不
      得因被告此部分所供與常情不符，即認被告前開所陳愷他
      命係向「阿泰」所販入等節亦不可採，併此敘明。
（六）綜上所述，被告基於販賣第三級毒品愷他命而營利之犯意
      ，而向該真實姓名年籍不詳綽號「阿泰」之成年男子販入
      愷他命三大包，並自其中分裝一小包供人試貨，被告欲伺
      機轉售獲利之情，應堪認定。被告前揭辯解，顯然悖於經
      驗及論理法則，要難採信。本案事證已臻明確，被告犯行
      ，洵堪認定。
二、論罪科刑部分：
（一）按愷他命為毒品危害防制條例第二條第二項第三款所規範
      之第三級毒品，未經許可，不得販賣、持有。又按所謂販
      賣行為，並不以販入之後復行賣出為要件，祇要以營利為
      目的，將毒品購入或賣出，有一於此，其犯罪即為完成（
      最高法院六十七年臺上字第二五００號判例、同院八十四
      年度第三次刑事庭會議決議可供參照），故販入毒品而構
      成販賣毒品罪，必須行為人於販入之初即有販賣營利之意
      圖，始足當之。被告基於販賣第三級毒品海洛因以營利之
      犯意，向該真實姓名年籍不詳綽號「阿泰」之成年男子販
      入上開第三級毒品愷他命，欲伺機轉售圖利，核其所為，
      係犯毒品危害防制條例第四條第三項之販賣第三級毒品罪
      。被告於販入後持有第三級毒品愷他命之低度行為，應為
      販入第三級毒品之高度行為所吸收，不另論罪。
（二）次按毒品危害防制條例第十七條第二項規定：「犯第四條
      至第八條之罪於偵查及審判中均自白者，減輕其刑。」依
      該條項修正立法理由觀之，係為使刑事案件儘速確定，鼓
      勵被告認罪，並節省司法資源，苟行為人於偵查及審判中
      均對自己之犯罪事實全部或主要部分為肯定供述之意，即
      符自白減輕其刑要件。依上揭法條之規定，所謂「偵查中
      之自白」既未明定限縮專指檢察官偵查中為限。而依現行
      刑事訴訟體制，刑事訴訟程序中之「偵查」，乃偵查機關
      就人犯之發現、確保、犯罪事實之調查，證據之發現、蒐
      集及保全為內容，以決定有無犯罪嫌疑，應否提起公訴之
      偵查機關活動。偵查機關有主體偵查機關與輔助偵查機關
      之分，檢察官乃偵查主體，司法警察官或司法警察則係偵
      查之輔助機關，此觀刑事訴訟法第二百二十八條第一項、
      第二百三十一條之一規定，均以檢察官為主體，而第二百
      二十九條至第二百三十一條之司法警察官或司法警察，則
      分別規定為「協助檢察官」、「應受檢察官之指揮」、「
      應受檢察官之命令」，即足明瞭。是上開「偵查中自白」
      之範圍，適用上應兼指司法警察官或司法警察實施之輔助
      偵查程序在內。司法警察官或司法警察就具體案件開始進
      行調查，並對犯罪嫌疑人製作調查筆錄時，為犯罪嫌疑人
      之被告如就犯罪嫌疑事實予以自白，應認其警詢自白，屬
      於偵查中自白之一環，而合於「偵查中自白」之要件（最
      高法院九十九年度台上字第二四二三號判決意旨參照）。
      再按毒品危害防制條例第十七條第二項「犯第四條至第八
      條之罪於偵查及審判中均自白者，減輕其刑。」係指偵查
      及審判中均有自白而言。又所謂自白，係針對被嫌疑為犯
      罪之事實陳述，不包括該事實之法律評價，與協商程序中
      一併為法律評價之認罪，並不相同。被告或犯罪嫌疑人在
      偵查中，若可認為已對自己被疑為犯罪之事實是認，縱對
      於該行為在刑法上之評價尚有主張，仍無礙於此項法定減
      刑事由之成立（最高法院九十八年度臺上字第四四八號判
      決參照）；又所謂自白，乃被告對自己犯罪事實之全部或
      一部之供述之謂，被告所供述者，不必限於構成要件該當
      事實，即除供述構成要件該當事實之外，另外主張違法阻
      卻事由或責任阻卻事由，猶不失為自白（最高法院八十九
      年度臺上字第四五一三號、九十三年度臺上字第二八七０
      號判決參照）。本件被告於警詢時供稱：「（你持有Ｋ他
      命毒品如何取得？作何用途？）我的一名購買茶葉之客人
      綽號「阿泰」年約四十歲之男子，得知我近況經濟不好，
      於是就告訴我說他有三公斤多的Ｋ他命毒品，叫我找買主
      購買，賺取一些差價，「阿泰」於九十九年三月七日左右
      約十六時三十分許，攜帶上述警方查扣之Ｋ他命毒品到台
      中縣大里市○○路六四八號找我，並應允我把該些毒品賣
      掉後再將錢還給他」、「（該愷他命如何議價？你如何販
      賣？）阿泰告訴我說每一公斤賣我二十八萬元，我只要拿
      八十四萬元給他就可以。我打算每公斤賣三十一至三十二
      萬元給買主，賺取三至四萬元差價利潤。」等語（見偵查
      卷第十三至十四頁）；又於送審時於原審供稱：「（阿泰
      把愷他命拿給你時，如何跟你說要你找買主？）阿泰說那
      是興奮劑，是一般年輕人跳舞時助興在吃的，跟我說幫他
      找有沒有買主，阿泰說如果找到買主，每公斤賣三十一、
      二萬元左右，我每公斤再給阿泰二十八萬元，我就每公斤
      可賺三、四萬元差價。」、「（你有無同意阿泰把扣案愷
      他命交給你去找買主賺取差價，而收受愷他命？）我有說
      我問問看，阿泰就說放我這裡，我說放我這裡不好，阿泰
      說他有事情先走，過兩天再過來。」、「（為何你在偵查
      中稱，阿泰有講這是第三級毒品愷他命？）阿泰有說這是
      第三級毒品。」等語（見原審卷第十至十一頁背面。足徵
      本件被告對於「阿泰」向其提議以每公斤二十八萬元之價
      格販售三公斤愷他命予其，並預計以每公斤三十一萬至三
      十二萬元之價格出售，賺取每公斤三至四萬元之利潤，待
      其出售後再付款予「阿泰」之事實，已坦然承認，所爭執
      者厥為該行為是否該當販賣第三級毒品罪而已，是被告已
      對犯罪構成要件之事實全部或主要部分為肯定供述，則其
      上開供述應認係自白，被告既於偵查及審理中均自白犯販
      賣第三級毒品罪，應依毒品危害防制條例第十七條第二項
      之規定減輕其刑。
（三）又量刑固屬法院自由裁量之職權，然仍應受比例原則等法
      則之拘束，並非可恣意為之，致礙及公平正義之維護，必
      須兼顧一般預防之普遍適應性與具體個案特別預防之妥當
      性，始稱相當。而刑法第五十九條之酌量減輕其刑，必於
      犯罪之情狀，在客觀上足以引起一般同情，認為即予宣告
      法定低度刑期，猶嫌過重者，始有其適用；至於被告家境
      貧困、坦白犯行，犯罪所得低微等情狀，僅可為法定刑內
      從輕科刑之標準，不得據為酌量減刑之理由（最高法院五
      十一年台上字第八九九號判例意旨參照）。本院考量毒品
      對社會秩序及國民健康危害至鉅，嚴重影響社會治安，販
      賣之行為情節尤重，更應嚴加非難，所為實乃法所不容而
      懸為厲禁，本件被告為智識健全之成年人，對政府嚴格查
      緝販賣毒品之行為，自無不知之理，竟意圖營利牟利而販
      入第三級毒品愷他命，扣案毒品數量甚多，對社會秩序危
      害甚深，被告上開犯行，依一般國民社會感情，難認有何
      顯可憫恕之處。是被告本案之所為並不符合刑法第五十九
      條酌減其刑規定之適用，辯護人請求依刑法第五十九條酌
      減其刑，即屬無據，核不可採。
（四）原審認被告罪證明確而予科刑，固非無見，惟查：被告於
      偵查及審判中均自白其犯罪，依前揭敘明，自有毒品危害
      防制條例第十七條第二項「犯第四條至第八條之罪於偵查
      及審判中均自白者，減輕其刑。」之適用，原判決疏未審
      酌，即有未當。被告猶執陳詞否認犯販賣毒品罪而提起上
      訴，雖無理由，惟原判決既有可議，自應由本院將原判決
      撤銷改判。爰審酌毒品對社會秩序及國民健康危害至深且
      鉅，嚴重影響社會治安，販賣之行為情節尤重，更應嚴加
      非難，所為實乃法所不容而懸為厲禁，被告明知毒品對人
      體健康戕害甚鉅，為牟取利益，無視國家杜絕毒品犯罪之
      禁令，且販入之愷他命純質淨重高達二八一四‧四五公克
      ，雖未及販出即被查獲，但仍有戕害國民身心健康，且有
      滋生其他犯罪之可能，對社會所生危害程度非輕，兼衡酌
      被告販賣之犯行尚無所得，被告於偵查及審理中坦承犯行
      之態度，及其犯罪目的、動機、品行、智識程度等一切情
      狀，量處如主文第二項所示之刑。
（五）沒收部分：
    1.再按毒品危害防制條例第十八條第一項前段之規定，應予
      沒收銷燬之毒品，以經查獲之第一、二級毒品為限。又毒
      品依其成癮性、濫用性及對社會危害性，共分為四級，上
      開條例並就製造、運輸、販賣、意圖販賣而持有、以非法
      方法使人施用、引誘他人施用及轉讓不同等級之毒品等行
      為，分別定其處罰。至於施用或持有第三、四級毒品，因
      其可罰性較低，故未設處罰之規定，僅就施用及持有第一
      、二級毒品科以刑罰。然鑑於第三、四級毒品均係管製藥
      品，特於同條例第十一條之一明定無正當理由，不得擅自
      持有；第十八條第一項後段復規定查獲之第三、四級毒品
      ，無正當理由而擅自持有者，「沒入銷燬之」。從而，依
      同條例第十八條第一項後段應沒入銷燬之毒品，專指查獲
      施用或持有之第三、四級毒品而言；倘係查獲製造、運輸
      、販賣、意圖販賣而持有、以非法方法使人施用、引誘他
      人施用或轉讓第三、四級毒品，既屬同條例相關法條明文
      規定處罰之犯罪行為，即非該條項應依行政程式沒入銷燬
      之範圍。又同條例第十九條第一項所定「供犯罪所用或因
      犯罪所得之物」，係指犯第四條至第九條、第十二條、第
      十三條或第十四條第一項、第二項之罪所用或所得之物，
      不包括毒品本身在內，是尚不得援用此項規定為第三、四
      級毒品之沒收依據。再同條例對於查獲之製造、運輸、販
      賣、意圖販賣而持有、以非法方法使人施用、引誘他人施
      用及轉讓第三、四級毒品之沒收，並無特別規定，如其行
      為已構成犯罪，則該毒品即屬不受法律保護之違禁物，應
      回歸刑法之適用，依刑法第三十八條第一項第一款之規定
      沒收之，始為適法（最高法院九十六年臺上字第七二八號
      判決參照）。
    2.查本件扣案之毒品三大包及一小包，均檢出愷他命成分，
      檢驗前總毛重三０四八‧七九公克〈包裝塑膠袋總重約二
      二‧四九公克，故驗前總淨重為三０二六‧三公克（即三
      ０四八‧七九減二二‧四九），取０‧一三公克鑑定用罊
      ，驗後總淨重應為三０二六‧一七公克（即三０二六‧三
      減０‧一三）〉，純度百分之九十三，驗前總純質淨重合
      計二八一四‧四五公克（即三０二六‧三乘以百分之九十
      三），屬第三級毒品（見原審卷第三十五頁鑑驗書），為
      被告所有供本案販賣所用之物，應依刑法第三十八條第一
      項第一款規定宣告沒收；至於鑑驗用罄部分，則因不復存
      在，自不為沒收之諭知。又扣案之包裝第三級毒品愷他命
      用之大型塑膠夾鏈袋三個、小夾鏈袋一個（塑膠袋總重約
      二二‧四九公克）及外包裝手提紙袋二個，係用於包裹毒
      品，防其裸露、潮濕，便於攜帶，亦係供販賣毒品所用之
      物，且為被告所有之物，應依毒品危害防制條例第十九條
      第一項之規定宣告沒收之。另扣案如附表所示行動電話六
      支及電話記事簿一本，均係被告所有供販賣茶葉所用之物
      ，業經被告陳明在卷（見原審卷第一二六頁背面頁），且
      該行動電話均係在九十七年或九十八年間所申設，有申設
      人資料在卷可憑（詳附表），顯非被告販入上開愷他命毒
      品後為預備供販賣毒品使用所申辦，且無證據證明上開物
      品與被告本案販賣愷他命之犯行有何關連，爰均不為沒收
      之宣告，附此敘明。
據上論斷，應依刑事訴訟法第三百六十九條第一項前段、第三百
六十四條、第二百九十九條第一項前段，毒品危害防制條例第四
條第三項、第十七條第二項、第十九條第一項，刑法第十一條、
第三十八條第一項第一款，判決如主文。
本案經檢察官徐松奎到庭執行職務。
中    華    民    國    99    年    11    月    17    日
            刑事第七庭    審判長法  官  林  榮  龍
                                法  官  黃  仁  松
                                法  官  王  義  閔
上列正本證明與原本無異。
如不服本判決應於收受送達後十日內向本院提出上訴書狀，其未
敘述上訴理由者，並得於提起上訴後十日內向本院補提理由書 (
均須按他造當事人之人數附繕本)「切勿逕送上級法院」。
                                書記官  陳  慈  傳
中    華    民    國    99    年    11    月    17    日
附錄：本案論罪科刑法條全文
毒品危害防制條例第四條第三項
製造、運輸、販賣第三級毒品者，處 5 年以上有期徒刑，得併
科新臺幣 7 百萬元以下罰金。
 附表
┌──┬───────────┬──────┬─────┐
│編號│   門號及行動電話廠牌 │門號申辦日期│ 備註     │
│    │                      │（民國）    │          │
├──┼───────────┼──────┼─────┤
│ 1  │0000000000門號之NOKIA │97年8月26日 │見原審卷第│
│    │廠牌行動電話          │            │48 頁     │
├──┼───────────┼──────┼─────┤
│ 2  │0000000000門號之NOKIA │97年5月27日 │見原審卷第│
│    │廠牌行動電話          │            │40頁      │
├──┼───────────┼──────┼─────┤
│ 3  │0000000000門號之NOKIA │97年3月20日 │見原審卷第│
│    │廠牌行動電話          │            │44頁背面  │
├──┼───────────┼──────┼─────┤
│ 4  │0000000000門號之三星AN│90年5月11日 │見原審卷第│
│    │YCALL 廠牌行動電話    │            │61頁      │
├──┼───────────┼──────┼─────┤
│ 5  │0000000000門號之三星  │98年11月30日│見原審卷第│
│    │ANYCALL 廠牌行動電話  │            │53頁      │
├──┼───────────┼──────┼─────┤
│ 6  │0000000000門號之MOTORO│97年12月3日 │見原審卷第│
│    │LA廠牌行動電話        │            │71頁      │
└──┴───────────┴──────┴─────┘

司法院資訊處製作；財團法人民間司法改革基金會備份。
